【裁判字號】    89,簡上,40
【裁判日期】    890829
【裁判案由】    給付租金
【裁判全文】
臺灣臺南地方法院民事判決  八十九年度簡上字第四○號
    上  訴  人    乙○○
    被上訴人      陳善鑒
    訴訟代理人    禎和律師
    複  代理人    甲○○      .
右當事人間請求給付租金事件，上訴人對於中華民國八十八年十二月十七日本院台南
簡易庭八十八年度南簡字第一八四０號第一審判決提起上訴，本院判決如左：
    主  文
原判決廢棄。
被上訴人在第一審簡易之訴及假執行之聲請均駁回。
第一、二審訴訟費用由被上訴人負擔。
    事  實
甲、上訴人方面：
一、聲明：（一）原判決廢棄。（二）被上訴人在第一審之訴及假執行均駁回。（三
    ）一、二審訴訟費用由被上訴人負擔。
二、陳述：
（一）坐落台南市○區○○段一０三八、一０四０地號等兩筆土地（以下稱系爭土地
      ），雖依被上訴人所言，係其於民國七十七年七月一日向財政部國有財產局臺
      灣南區辦事處台南分處（以下稱國有財產局）承租，並提出國有基地租賃契約
      書為證，惟事實並非如此。據訴外人陳善銘、陳秀鶴（陳善鑒之妹）所言，該
      系爭土地乃被上訴人與訴外人陳善銘、陳秀鶴、陳善森、陳林寶蓮共同以被上
      訴人之名義向國有財產局承租，由其等共同給付租金，但由陳林寶蓮（陳善鑒
      之母）使用收益，亦即出租時其其收取租金。故名義上雖係被上訴人承租，而
      實際上係被上訴人與訴外人陳善銘等五人共同承租。
（二）被上訴人於原審陳稱該系爭土地及其上建物於七十九年間曾出租於其胞弟陳瑞
      和使用。然在陳瑞和因故未再續租後至上訴人於八十五年十一月九日向被上訴
      人承租該系爭土地及其上建物之前，上訴人向訴外人陳善銘承租該係爭土地及
      其上之建物（門牌號碼台南市○○路○段四十七巷二號）長達三年之久，即自
      八十二年十一月九日至八十五年十一月八日止，被上訴人皆未提出任何反對之
      意思表示。姑且不論，該系爭土地是否由被上訴人及訴外人陳善銘等共同向國
      有財產局承租，是否每個人都有出租之權利，被上訴人於上訴人向訴外人陳善
      銘承租該系爭土地及其上建物三年之時間皆未表示任何反對之意思表示，是否
      即表示被上訴人同意由訴外人陳善銘將該系爭土地及其上建物出租予上訴人。
      故上訴人與被上訴人租約終止後，再與訴外人陳善銘簽訂租約，應無任何疑義
      。因上訴人與被上訴人及訴外人陳善銘早已熟識，站在上訴人之立場，只要能
      承租該系爭土地及其上建物作為營業場所，並按時給付租金，而向被上訴人或
      訴外人陳善銘承租，皆對上訴人無任何影響。而八十五年十一月九日至八十六
      年十月八日之租金上訴人是交付給被上訴人，係因當初訴外人陳善銘表示要給
      被上訴人收取一年租金，一年後，上訴人又和訴外人陳善銘訂立租賃契約，之
      所以讓被上訴人收取一年租金是因其當時生病需要用錢，三方面有談好，要讓
      被上訴人收取一年租金。
（三）另雖上訴人所提出之與訴外人陳善銘所訂立之租賃契約書上未載明承租之標的
      物，惟依民法第一百五十三條之規定，契約之成立僅須當事人意思表示一致即
      可，故租賃契約乃當事人約定一方以物租予他人使用，他方給付租金而成立，
      為一不要式契約，故須探求雙方當事人之真意，至於契約上有無載明租賃標的
      物，應不致影響租賃契約之成立。另查民法第四百五十一條關於不動產之租賃
      期限逾一年者，應訂立字據，未立字據者視為不定期繼續租賃契約之規定，應
      解釋為原承租人與原出租人之間有繼續成立租賃契約之合意，亦即原出租人願
      意繼續將租賃標的物出租於原承租人使用，而原承租人願意繼續向原出租人繳
      納租金。而本件上訴人於八十六年十一月九日與訴外人陳善銘就該系爭土地及
      其上建物簽定租賃契約時，已無繼續向被上訴人承租該系爭土地及其上建物之
      意思表示，雙方對原租約已無繼續存在之合意，故本案何來成為不定期限繼續
      契約之理。既然非不定期限繼續契約，即表示上訴人與被上訴人間之租賃契約
      已於八十六年十一月八日終止，亦即上訴人無負擔向被上訴人給付租金之義務
      。上訴人於八十六年十一月九日向訴外人陳善銘承租系爭土地及地上建物後，
      已按月向訴外人陳善銘給付租金，而今被上訴人向上訴人請求給付八十六年十
      一月至八十八年十一月之租金，實不合常理。依社會通常觀念，對同一標的物
      承租人絕不可能同時與兩位出租人簽訂兩份租賃契約，亦不可能給付雙倍租金
      。又租金之請求乃是依據租約關係而來，既然上訴人與被上訴人無租約關係存
      在，上訴人自無向被上訴人給付租金之理。退萬步言，倘若該系爭土地確由被
      上訴人單獨向國有財產局承租，而訴外人陳善銘擅自將該系爭土地出租予上訴
      人使用並收取租金，被上訴人充其量僅得向訴外人陳善銘請求返還所收受之租
      金，亦與上訴人無涉。
（四）又依另案鈞院八十八年度簡上字第一七六號民事判決所示：「租期為一年，兩
      造及訴外人陳善銘且約定一年訂租賃契約一次」，被上訴人於八十六年十月九
      日收最後一次租金時與上訴人及訴外人陳善銘言明「與我訂之租賃契約之租期
      已經終止」，且再三叮囑訴外人陳善銘於同年十一月九日記得與上訴人訂新的
      租賃契約及收房租轉交母親當生活費，且於十一月起曾再關心過，足證訴外人
      陳善銘收租金為法之所許。被上訴人已叮嚀訴外人陳善銘訂租賃契約收租金與
      其母當生活費並無催繳事件，至於調解事件係其兄弟之事與上訴人無涉，且未
      曾欠過租金，被上訴人亦知情。況本件被上訴人於鈞院八十八年度訴字第一一
      九三號曾具於八十八年八月一日及八十八年九月所具答辯狀內已經承認訴外人
      陳善銘系爭房屋之租賃契約書，故以陳善銘出租之租金新台幣（下同）一萬二
      千元為被上訴人之主張，足證兩造之契約書已經終止。
（五）系爭建物之基地係四兄弟約定共同承租（基地位於四兄弟共有地之唯一出入要
      道）且約定系爭建物若出租，租金交由四兄弟母親當生活費（其母三餐自理）
      ，系爭房屋亦非被上訴人出資搭建，故其無收據，亦無基地繳費收據。八十五
      年十一月九日被上訴人因生病且已經不住在該地，遂向其兄弟表示以收取一年
      租金為退出基地承租權為由，故只有一年租賃契約由其訂定。有被上訴人親筆
      給其餘兄弟催繳基地承租費信函及其弟陳善森、陳善銘續繳財政部國有財產局
      收據影本可證。被上訴人母親往生後，四兄弟約定由系爭租金攤還向他人借貸
      龐大之看護費、醫藥費及殯葬費用，回歸當初出租系爭房屋之本意「系爭租金
      交由其母作為生活費、醫療費」直到清償完畢。
（六）被上訴人於八十九年度訴字第一一九三號案之答辯狀已經明確承認：系爭租
      金每月為一萬二千元，訴外人陳善銘之系爭房屋之租賃契約，兩造之系爭
      房屋之租賃契約已經終止，依民法第四百二十一條規定訴外人陳善銘收取系
      爭房屋租金依法所許，上訴人無欠系爭租金，被訴人請求給付租金一萬元
      為無理由。被上訴人興訟係詐欺行為，縱，再笨之承租人以相同之租屋不可能
      棄房租一萬元而就一萬二千元。
（七）綜上所述，按原審判決以按租賃期間屆滿後，承租人仍為租賃物之使用，出租
      人不即表示反對之意思表示，視為以不定期限繼續契約；及上訴人與訴外人陳
      善銘（陳善鑒之弟）所訂立之房屋租賃契約書，未載明承租之標的物，不能證
      明乃係就系爭土地及其上建物，所訂立之租賃契約。縱令上訴人所提出之契約
      書確係上訴人與訴外人陳善銘就該系爭土地及其上之建物所為之租賃契約，然
      此租賃契約之效力，僅存在於上訴人與訴外人陳善銘之間，亦與被上訴人無涉
      為由，判決上訴人敗訴，於法未合，應予廢棄，並駁回被上訴人在第一審之訴
      。
三、證據：除援用第一審所提證據外，補提租賃契約書、本院八十三年度交易字第七
    一號刑事判決影本、八十八年度訴字第一一九三號民事判決影本、八十八年度南
    簡字第三八五號及八十八年度簡上字第一七六號民事判決影本、錄音帶及譯文為
    證，並聲請訊問證人陳善銘、陳善森、陳秀鶴。
乙、被上訴人方面：
一、聲明：求為判決駁回上訴。
二、陳述：
（一）被上訴人自七十七年七月一日起，向國有財產局承租坐落台南市○區○○段一
      ０三八、一０四０地號二筆國有土地迄今，嗣於七十八年間因訴外人即被上訴
      人胞弟陳瑞和甫自軍中退伍，被上訴人遂將系爭土地上搭蓋鐵皮屋（門牌號碼
      為台南市○○路○段四七巷二號），並於申請水、電後出租予陳瑞和販賣水果
      ，陳瑞和於販賣水果數年後，因故未再續租，被上訴人乃於八十五年十一月九
      日將系爭土地連同建物出租上訴人乙○○，約定租賃期限至八十六年十月八日
      止，租金每月一萬元，詎上訴人於八十六年十月八日租期屆滿後，仍繼續使用
      系爭房地，惟未給付租金，雖屢經催討，亦無效果，爰依民法第四百二十一條
      之規定，請求上訴人給付自八十六年十月九日起至八十八年十一月止共二十五
      個月之租金計二十五萬元及自八十六年十月九日起至清償日止，按年息百分之
      五計算之利息。
（二）上訴人上訴理由仍執前詞謂本件系爭房地租約係與訴外人陳善銘所簽訂，且於
      事後補提三份未於原審主張之租賃契約書及與本案無關之他案判決，被上訴人
      均慎重否認，蓋本件系爭土地係由被上訴人向國有財產局承租，嗣雇工搭蓋其
      上建物後出租予上訴人開店營業至今，均為上訴人所不否認，堪證被上訴人爰
      依租金請求權向承租人即上訴人請求給付租金，顯有理由。
（三）另上訴人所舉證人陳善銘、陳善森及陳秀鶴等人，核渠等均與上訴人間有相當
      利害關係，其證詞終免偏頗且與事實不符，此觀本件於原審審理時其訴訟狀紙
      均由證人提出，復由上訴人附和其詞即明。至證人所提出鈞院三件民事判決，
      其當事人間訴訟標的均為借款請求權，核與本件並無關連。且細觀上開判決書
      內容由證人等刻意勾劃出部份，被上訴人於審理中均一一駁斥，非如渠等所謂
      被上訴人默認或並無意見，是渠等見被上訴人行動不便、不堪訟累、虛偽串供
      ，侵害被上訴人權益至鉅，故其等供詞絕不可採，自不待言。再觀由渠等於事
      後補提之三份租賃契約書，顯係事後杜撰（皆為全新之租約書即明），絕屬不
      實，否則渠等豈會未於原審提出或主張該部份之事實。且按被上訴人於期間因
      行動不便，嗣因上訴人於契約屆滿又繼續使用系爭房地，迭經被上訴人催繳或
      聲請調解均置之不理，故上訴人供稱與被上訴人租約終止後，再與訴外人陳善
      銘簽定契約云云，均屬虛偽不實，否則上訴人應就當事人間終止租約情形負舉
      證責任，益證渠等虛偽串供，復為欺瞞事實而臨訟提出不實之租賃契約至明。
      甚者退萬步言，該等契約若屬為真，亦僅存在於上訴人與陳善銘間，上訴人應
      循不當得利法律關係向陳善銘請求返還，與被上訴人無涉。
（四）按租賃期限屆滿後，承租人仍為租賃物之使用收益，而出租人不即表示反對之
      意思者，視為以不定期限繼續契約，為民法第四百五十一條所明定。查兩造租
      約期間為民國八十五年十一月九日至八十六年十月八日，租賃期間屆滿後雙方
      均未有終止契約之表示，承租人即上訴人仍繼續使用收益，被上訴人亦均未即
      反對，揆諸民法第四百五十一條規定，自八十六年十月九日起，視為以不定期
      限繼續契約。而上訴人辯稱係另與訴外人陳善銘簽訂租約，租金均已向訴外人
      陳善銘支付，被上訴人不得請求云云，誠有疑義。蓋上訴人與陳善銘所訂之租
      約，其就租賃之標的物為何、租金繳納方式、有否押租金等均未明載，誠與常
      情有違，租約之真實性令人存疑。況縱認其租約為真實，亦難認係針對何房地
      進行租賃，且觀乎上開租約其存續期間為八十六年十一月九日至八十七年十一
      月八日，顯在本件系爭租約期間屆滿（八十六年十月八日）後一個月方有租約
      之簽訂，其間一個月，上訴人從未中斷原承租物之使用收益，更足徵當事人二
      造間未有任何終止或反對之意思表示，原租約仍繼續存在，殆無疑義。而上訴
      人另與陳善銘訂立之租約，其租賃標的物位於何處難以得知；且若係為系爭房
      地，則出租他人之物，涉及無權處分問題，上訴人自得依不當得利向其請求返
      還租金，本於契約相對性，亦與被上訴人無涉，殊無以之對抗被上訴人。綜上
      述，兩造系爭房地之原租約並未有終止情事而一直繼續存在，被上訴人請求租
      金並無不合。
（五）上訴人舉列他案判決，就其判決理由中關於上訴人與陳善銘租賃契約之判斷，
      作為渠等租約存在之憑據，容有疑義。蓋上開判決之訴訟標的均為借款請求權
      ，核與本案無關，且被上訴人在審理中就其事實判斷亦加以爭執駁斥，而無認
      諾或自認情事。且該他案並未就被上訴人與乙○○於系爭房地先有不定期租賃
      關係存在事實（此乃當事人提出之新訴訟資料，且足推翻原判斷情形）予以審
      究，即有失當。基上所陳，被上訴人請求租金，顯屬有據。
三、證據：除援用第一審所提證據外，補提證人陳瑞和之聲明書、本院八十八年度訴
    第一一九三號民事判決及判決確定證明書影本為證，並聲請訊問證人陳瑞和。
丙、本院依職權調閱本院八十八年度訴字第一一九三號清償借款事件民事歷審卷、八
    十八年度南簡字第三八五號給付借款事件民事歷審卷。
    理  由
一、本件被上訴人起訴主張：被上訴人自七十七年七月一日起，向國有財產局承租坐
    落台南市○區○○段一０三八、一０四０地號二筆國有土地迄今，嗣於七十八年
    間因訴外人即被上訴人胞弟陳瑞和甫自軍中退伍，被上訴人遂將系爭土地上搭蓋
    鐵皮屋（門牌號碼為台南市○○路○段四七巷二號），並於申請水、電後出租予
    陳瑞和販賣水果，陳瑞和於販賣水果數年後，因故未再續租，被上訴人乃於八十
    五年十一月九日將系爭土地連同建物出租上訴人乙○○，約定租賃期限至八十六
    年十月八日止，租金每月一萬元，詎上訴人於八十六年十月八日租期屆滿後，仍
    繼續使用系爭房地，惟未給付租金，雖屢經催討，亦無效果，爰依民法第四百二
    十一條之規定，求為命上訴人應給付自八十六年十月九日起至八十八年十一月止
    共二十五個月之租金計二十五萬元及自八十六年十月九日起至清償日止，按年息
    百分之五計算利息之判決，並陳明願供擔保請准宣告假執行（原判決未依聲請而
    依職權宣告假執行）。又上訴人辯稱係另與訴外人陳善銘簽訂租約，租金均已向
    訴外人陳善銘支付，被上訴人不得請求云云，實有疑義，蓋上訴人與陳善銘所訂
    之租約，其就租賃之標的物為何、租金繳納方式、有否押租金等均未明載，誠與
    常情有違，租約之真實性令人存疑，兩造系爭房地之原租約並未有終止情事而一
    直繼續存在，被上訴人請求租金並無不合等情。上訴人則以：被上訴人於原審陳
    稱該系爭土地及其上建物於七十九年間曾出租於其胞弟陳瑞和使用，然在訴外人
    陳瑞和因故未再續租後至上訴人於八十五年十一月九日向被上訴人承租該系爭土
    地及其上建物之前，上訴人向訴外人陳善銘承租該係爭土地及其上之建物（門牌
    號碼台南市○○路○段四十七巷二號）長達三年之久，即自八十二年十一月九日
    至八十五年十一月八日止，被上訴人皆未提出任何反對之意思表示，而八十五年
    十一月九日至八十六年十月八日之租金上訴人是交付給被上訴人，係因當初訴外
    人陳善銘表示要給被上訴人收取一年租金，一年後，上訴人又和訴外人陳善銘訂
    立租賃契約，之所以讓被上訴人收取一年租金是因其當時生病需要用錢，三方面
    有談好，要讓被上訴人收取一年租金，嗣一年屆滿，上訴人於八十六年十一月九
    日向訴外人陳善銘承租該系爭土地及其上之建物後，已按月向訴外人陳善銘給付
    租金，本件上訴人於八十六年十一月九日與訴外人陳善銘就該系爭土地及其上建
    物簽定租賃契約時，已無繼續向被上訴人承租該系爭土地及其上建物之意思表示
    ，雙方對原租約已無繼續存在之合意，兩造間即無不定期限租賃契約，而今被上
    訴人向上訴人請求給付八十六年十一月至八十八年十一月之租金，即依法無據等
    語，資為抗辯。
二、本件被上訴人主張：上訴人於八十五年十一月九日向被上訴人承租坐落台南市○
    區○○段一０三八、一０四０地號土地暨地上建物即門牌號碼為台南市○○路○
    段四七巷二號之鐵皮屋，租期自八十五年十一月九日起至八十六年十月八日止租
    金每月一萬元等情，業據提出房屋租賃契約書為證，並為上訴人所不爭執，被上
    訴人此部分主張，自堪信為真實。被上訴人又主張上訴人於八十六年十月八日租
    期屆滿後，租賃期間屆滿後雙方均未有終止契約之表示，承租人即上訴人仍繼續
    使用收益，被上訴人亦均未即反對，揆諸民法第四百五十一條規定，自八十六年
    十月九日起，視為以不定期限繼續契約，則被上訴人自可依據兩造間之不定期租
    賃契約關係，向被上訴人請求八十六年十月九日起至八十八年十一月止之租金二
    十五萬元及利息等語，惟為上訴人所否認，並以其於八十六年十月八日租期屆滿
    後，已與訴外人陳善銘就系爭房地另行簽訂租約，租金均給付予訴外人陳善銘，
    上訴人與被上訴人間並無不定期限繼續契約等語置辯，是本件兩造爭執之要點厥
    在：兩造於八十六年十月八日原租賃契約租期滿後，是否以不定期限繼續契約？
    或上訴人於八十六年十月八日之後，是另與訴外人陳善銘就系爭房地訂立租賃契
    約？並本於其與訴外人陳善銘間之租賃契約而占有使用系爭房地？
三、經查上訴人抗辯稱：八十二年十一月起至八十五年十月止，我是向訴外人陳善銘
    承租系爭房地，八十五年十一月九日起至八十六年十月八日的租金則是交給被上
    訴人，因為當初是陳善銘說要給陳善鑒（指被上訴人）收取一年租金，一年後我
    又和陳善銘訂立租賃契約。會讓陳善鑒收一年租金是因他當時生病需要用錢，三
    方面有談好，讓陳善鑒收一年租金，該年度之後是陳善銘跟我訂立租約，我租金
    還是付給陳善銘，後來續訂租約標的還是原來的租賃物，我與陳善銘間除本件租
    賃物外並沒有其他租賃物契約等語，雖為被上訴人所否認，惟查：
（一）證人陳善銘到庭證稱：「（上訴人乙○○所提出八十二年十一月九日至八十三
      年十一月八日及八十三年十一月九日至八十四年十一月八日的租賃契約書上是
      否你本人親為？）名字是我寫的，但是是我們兄弟四人共同出租的，是有我出
      名訂約，一開始就是如此，房屋坐落的基地也是我們兄弟四人共同向國有財產
      局承租，當初兄弟四人約定房屋租金就留給母親陳林寶蓮作為生活費用，我母
      親是在去年（八十八年）十一、二月間過世的，八十五年十一月九日至八十六
      年十一月八日因我母親說被上訴人陳善鑒生活較困難要讓他收一年租金，我們
      兄弟也同意，滿一年後我又和上訴人乙○○定契約，一直到我母親過逝前都是
      由我母親在收租金。（上訴人今日提出八十六年十一月九日起連續三年三份租
      約是否由你和上訴人訂立的？）是的，上訴人也都有按時繳租金。」等語（見
      八十九年五月十一日準備程序筆錄）；核與證人即上訴人陳善鑒、訴外人陳善
      銘之姐妹陳秀鶴於另案本院八十八年度訴字第一一九三號給付借款事件（原告
      為陳善森、陳善銘；被告為陳善鑒）審理時證稱：「（坐落台南市○○路○段
      四七巷二號房屋）是四個兄弟共有的，出租給乙○○，月租一萬二千元，在出
      租之前，兄弟有講好說都給媽媽當生活費，後來陳善鑒向媽媽騙取存摺和印章
      ，租金由他收取，該地稅金由陳善森、陳善銘續繳」等語（見該案八十八年八
      月三日言詞辯論筆錄）相符，並與上訴人所陳：我給付租金，在被上訴人母親
      生前是交給陳善銘的母親，他母親死後是交給陳善銘，我從八十二年承租至今
      ，只有在八十五年十一月九日至八十六年十月八日由被上訴人收取租金等語（
      見本院八十九年八月十五日言詞辯論筆錄），亦相符合。再參以系爭租賃物於
      七十八年十月一日並由被上訴人之母親陳林寶蓮名義出租，足證系爭租賃物之
      出租名義人雖或為陳林寶蓮，或為訴外人陳善銘，甚或為被上訴人，惟其出租
      所得，事實上係由被上訴人之母親陳林寶蓮在使用收益，而在上訴人承租期間
      ，除了上開八十五年十一月九日起至八十六年十月八日止一年之租賃關係，係
      以被上訴人名義為之外，其餘均以訴外人陳善銘之名義為之，益徵上訴人所辯
      稱：因被上訴人兄弟說好這一年（八十五年十一月九日起至八十六年十月八日
      止）因被上訴人生病需要用錢，遂由被上訴人收取這一年的租金，乃與被上訴
      人訂立租約等情，應為真實可採。
（二）按當事人互相表示意思一致者，無論其為明示或默示，契約即為成立，民法第
      一百五十三條第一項定有明文。經查上訴人所提出其與訴外人陳善銘所訂立之
      六份租賃契約，租期分別為：編號(1)八十二年十一月九日起至八十三年十一月
      八日止；編號(2)八十三年十一月九日起至八十四年十一月八日止；編號(3)八十
      四年十一月九日起至八十五年十一月八日止；編號(4)八十六年十一月九日起至
      八十七年十一月八日止（訂約日期為八十六年十一月二日）；編號(5)八十七年
      十一月九日起至八十八年十一月八日止；編號(6)八十八年十一月九日起至八十
      九年十一月八日止，雖被上訴人否認其真正，惟上開六份租賃契約確係上訴人
      與訴外人陳善銘所訂立一節，業據證人陳善銘到庭證屬實，已如前述，上開編
      號一、二、三之租賃契約之標的為「台南市○○路○段四十七巷二號，地號一
      ０三八、一０四０之鐵皮屋」，已載明於各該契約第一條，上開編號四、五之
      租賃契約第一條雖未記載房屋所在地及使用範圍，惟就租賃期限、租金等重要
      事項及其他契約內容均有明文記載，而上訴人亦陳稱「後來續訂租約標的還是
      原來的租賃物，我與陳善銘間除本件租賃物外並沒有其他租賃物契約」等語，
      是上訴人與訴外人陳善銘就原先編號一、二、三租賃契約之租賃物後來再成立
      編號四、五之租賃契約，除租賃期間、租金因有異動，明文記載外，其餘雖未
      明文記載，惟雙方係就原先之租賃物成立租賃契約之意思表示亦已合致，則依
      民法第一百五十三條第一項之規定，渠雙方間之租賃契約即已成立，無庸置疑
      。
（三）又按租賃物之出租人並非以租賃物之所有權人為限，仍應以租賃契約之締約人
      為租賃關係之當事人，而得主張有關租賃關係之權利義務。被上訴人雖又主張
      ：系爭租賃物為伊建造所有云云，並舉出證人陳瑞和之聲明書為證，然被上訴
      人與其兄弟等人就系爭租賃物既已有協議，應以訴外人陳善銘為出租名義人與
      上訴人訂立租契約（除八十五年十一月九日至八十六年十月八日外），由渠等
      母親陳林寶蓮收益租金作為生活費，迭如前述，則被上人執其為系爭租賃物之
      所有權人，即認其為系爭租賃物之出租人，於法尚有未合，自難憑採。準此可
      見，被上訴人得主張，僅以八十五年十一月九日起至八十六年十月八日該一年
      ，以其名義為租賃契約之出租締約人者限，在上開租賃期間之前、之後，被上
      訴人既均非為租賃契約之締結人，基於債權契約之相對性，自不得執以對上訴
      人主張契約之權利，亦堪認定。
四、按租賃期限屆滿後，承租人仍為租賃物之使用收益，而出租人不即表示反對之意
    思者，視為以不定期限繼續契約，民法第四百五十一條固定有明文。惟查上開規
    定之立法意旨在於保護經濟地位較弱之承租人，防止出租人於租期屆滿，明知承
    租人就租賃物繼續使用收益，而無反對之表示，過後忽又主張租賃關係消滅，使
    承租人陷於窘境而設，亦即必須承租人於原先租賃契約期限屆滿後，本於繼績原
    先定有期限租賃契約之意，仍為租賃物之使用收益，而出租人亦不即表示反對之
    意思者，方有上開規定之適用。本件上訴人於兩造間之定期（租期自八十五年十
    一月九日起至八十六年十月八日止之）租賃關係於八十六年十月八日屆滿後之八
    十六年十一月二日，另與訴外人陳善銘就系爭房地訂立上開編號四（租賃期間自
    八十六年十一月九日起至八十七年十一月八日止）之租賃契約，並向訴外人陳善
    銘給付租金，已如前述，則依其行為所示，顯無意於其原先與被上訴人所訂立之
    租賃契約租期屆滿後，再就系爭房地與被上訴人繼續成立不定期之租賃契約，且
    依前述，被上訴人與訴外人陳善銘及其他兄弟間就系爭租賃物，已合意僅八十五
    年十一月九日起至八十六年十月八日止該一年由被上訴人收取租金，則該期間屆
    滿後，被上訴人就系租賃物亦無收益之權限，自無從本於出租人之地位，就期滿
    之租賃契約，是否為繼續或不為反對表示之餘地，是以上訴人占有使用系爭房地
    ，係本於其與訴外人陳善銘間之租賃契約，與本件被上訴人就上訴人使用系爭房
    地是否為反對之意思表示無涉，自不能據而推論上訴人與被上訴人間就系爭房地
    有成立不定期限之租賃關係。從而，被上訴人主張兩造間有不定期限之租賃關係
    存在云云，自不可採。
五、綜上所述，上訴人抗辯兩造間已無租賃關係存在等語，自屬可信，被上訴人主張
    兩造間就系爭租賃物仍有不定期限租賃關係存在云云，實不足採。從而，被上訴
    人本於租賃關係，請求上訴人給付被上訴人給付自八十六年十月九日起至八十八
    年十一月止共二十五個月之租金計二十五萬元及自八十六年十月九日起至清償日
    止，按年息百分之五計算之利息為無理由，不應准許，其假行之聲請亦失所附麗
    ，應併予駁回。原審判命上訴人給付二十五萬元及自八十六年十月九日起至清償
    日止，按年息百分之五計算之利息並依職權為假執行之宣告，自有未洽。上訴意
    旨指摘原判決不當，求予廢棄改判，為有理由。自應由本院予以廢棄改判，如主
    文第二項所示。
六、本件事證已臻明確，兩造其餘攻擊、防禦方法，於判決結果不生影響，爰不另一
    一贅敘，併此說明。
七、據上論結，本件上訴為有理由，依民事訴訟法第四百三十六條之一第三項、第四
    百五十條、第七十八條，判決如主文。
中      華      民      國    八十九    年      八      月    二十九    日
                                                臺灣臺南地方法院民事第二庭
~B審判長法  官  蔡美美
~B      法  官  張家瑛
~B      法  官  翁金緞
右正本證明與原本無異
不得上訴
中      華      民      國    八十九    年      八      月    二十九    日
~B  法院書記官  陳著振


司法院資訊處製作；財團法人民間司法改革基金會備份。
